臺灣桃園地方法院行政訴訟判決　　　　　110年度交字第295號

原　　　告　王麗麗　
訴訟代理人　范奉民　
被　　　告　桃園市政府交通事件裁決處

代　表　人　張丞邦　
訴訟代理人　黃一鳴律師
複代理人　　陳奕昕律師
上列當事人間交通裁決事件，原告不服被告民國110 年6 月15日
桃交裁罰字第58－AN0000000 號裁決，提起行政訴訟，本院判決
如下：
    主  文
原告之訴駁回。
訴訟費用新臺幣參佰元由原告負擔。
    事實及理由
壹、程序方面：
    本件係因原告不服被告所為道路交通管理處罰條例（下稱處
    罰條例）第8 條之裁決而提起撤銷訴訟，依行政訴訟法第23
    7 條之1 ，應適用交通裁決事件訴訟程序。本件因卷證資料
    已經明確，本院依行政訴訟法第237 條之7 規定，不經言詞
    辯論，直接裁判。
貳、實體方面：                                  
一、事實概要：
    原告配偶於110 年1 月10日16時35分許，駕駛原告所有之車
    牌號碼000 －0000號自用小客車（下稱系爭車輛），行經臺
    北市○○○路○段000 號前時，經民眾於110 年1 月16日檢
    舉，為臺北市政府警察局大安分局（下稱舉發機關) 員警發
    現原告有「併排臨時停車」之違規，遂逕行舉發並填製北市
    警交大字第AN0000000 號之舉發違反道路交通管理事件通知
    單（下稱系爭舉發通知單），記載應到案日期為110 年3 月
    11日前，並移送被告處理。嗣原告於110 年3 月11日到案陳
    述不服舉發，經被告函請舉發機關協助查明事實後，認原告
    確有「併排臨時停車」之違規，於110 年6 月15日填製桃交
    裁罰字第58－AN0000000 號裁決書（下稱原處分），爰依道
    路交通管理處罰條例（下稱處罰條例）第55條第1 項第4 款
    及違反道路交通管理事件統一裁罰基準及處理細則（下稱裁
    罰基準及處理細則）等規定，裁處原告罰鍰新臺幣（下同）
    600 元。原告不服，於是提起本件行政訴訟。
二、原告起訴主張及聲明：
（一）主張要旨：系爭車輛當時係由原告配偶所駕駛，因系爭車
      輛避震器出現異常顯示，為安全起見，即按下閃黃燈緩速
      行進中，並未停車。又檢舉民眾所使用之行車記錄器係為
      大陸生產之監控設備，依據鈞院109 年度交字第107 號判
      決意旨，要求檢舉民眾應提出該錄像設備符合經濟部標準
      檢驗局之檢驗合格證明。
（二）聲明：撤銷原處分。
三、被告答辯及聲明：
（一）答辯要旨：
    1.引用處罰條例第3 條第10款、第7 條之1 、第55條第1 項
      第4 款、道路交通安全規則（下稱道安規則）第111 條第
      1 項第5 款、臺灣基隆地方法院105 年度交字第1 號等相
      關交通法規之條文與判決（詳卷附答辯狀）。
    2.舉發機關110 年4 月22日北市警安分交字第1103050873號
      函文表示略以：「…本案係民眾檢具AWK －1885號車違規
      資料檢舉，經舉發員警審核違規屬實後始依法製單舉發，
      有關代撰人范君陳述略以：『車輛避震器出現異常顯示為
      安全起見按下閃黃燈並緩速行進中並未停車』等，經再次
      審視檢舉採證錄影，AWK －1885號車確實違規併排停車於
      現場停放車輛旁，因檢舉人提供檢舉採證錄影未能據以確
      認違規併排停車是否已逾3 分鐘，符合併排臨時停車之規
      定，本案依法舉發尚無違誤…」等語。是按本件採證影片
      觀之，系爭車輛確實於右側尚有機車停放處所臨時停車，
      違規明確，舉發機關依法舉發應無違誤。
    3.又所謂「臨時停車」，係指車輛因上、下人、客，裝卸物
      品，停止時間未滿三分鐘，保持立即行駛之狀態；至於「
      停車」，則係指車輛停放於道路兩側或停車場所而不立即
      行駛，處罰條例第3 條第10款及第11款分別定有明文。若
      原告車輛於違規地點停放時間逾越3 分鐘，即屬於違規「
      停車」，本件因無法確認其停放逾越3 分鐘，故屬於違規
      「臨時停車」。
    4.至原告車輛避震器出現異常顯示，為安全起見，按下閃黃
      燈並緩速行進中並未停車等語，惟當事人主張有利於己之
      事實者，就其事實有舉證之責任。民事訴訟法第277 條前
      段定有明文。又上開規定依行政訴訟法第237 條之9 、第
      236 條、第136 條之規定，於交通裁決事件準用之。當事
      人主張事實，須負舉證責任，倘其所提出之證據，不足為
      主張事實之證明，自不能認其主張之事實為真實，且依採
      證影片內容，系爭車輛並無緩慢前進之情形。
    5.綜上所述，系爭車輛駕駛因有「併排臨時停車」之情，已
      該當處罰條例第55條第1 項第4 款規定之要件。是被告依
      法裁處，應無違誤，原告之訴為無理由。
（二）聲明：駁回原告之訴。
四、爭點：
（一）本件被告認定系爭車輛有「併排臨時停車」之違規，有無
      違誤？
（二）被告以原處分裁罰原告罰鍰600 元，有無違誤？
五、本院之判斷：
（一）前提事實：
      原告於110 年1 月10日16時35分許，駕駛系爭車輛行經臺
      北市○○○路○段000 號前時，經民眾於110 年1 月16日
      檢舉，為舉發機關員警發現原告有「併排臨時停車」之違
      規等情，此有系爭舉發通知單（見本院卷第11頁、第37頁
      反面）、交通違規案件陳述書（見本院卷第12頁、第37頁
      ）、舉發機關110 年4 月22日北市警安分交字第11030508
      73號函文（見本院卷第25頁）、行車記錄器畫面擷取照片
      （見本院卷第26至28頁反面）、違規採證光碟（見本院卷
      第29頁）、內政部警政署108 年7 月3 日警署交字第1080
      106468號函文及其附件「交通違規併排停車之認定標準」
      圖示（見本院卷第30至33頁）、汽車車籍查詢（見本院卷
      第36頁）等資料各1 份在卷可憑。
（二）本件被告認定系爭車輛有「併排臨時停車」之違規，並無
      違誤：
    1.按「汽車駕駛人，臨時停車有下列情形之一者，處新臺幣
      300 元以上600 元以下罰鍰：四、不依順行之方向，或不
      緊靠道路右側，或單行道不緊靠路邊，或併排臨時停車」
      ，處罰條例第55條第1 項第4 款定有明文。又「汽車臨時
      停車時，應依下列規定：五、不得併排臨時停車」，道安
      規則第111 條第1 項第5 款所明定。
    2.又前揭處罰條例、道安規則規定汽車駕駛人不得併排臨時
      停車，乃因併排臨時停車或停車時即占用原供車輛正常行
      駛之車道，不僅造成其他用路人通行之不便，且使原行駛
      於該處車道之汽車被迫繞過停放之車輛，甚至須跨越至其
      他車道始能通行；倘容許汽車駕駛人得任意併排臨時停車
      或停車，勢將使原可正常行駛於該車道上之汽車、機器腳
      踏車、腳踏車之駕駛人或行人，須一面避開汽車駕駛人所
      有前開併排車輛之車身，一面尚須注意對向來車，即有遭
      受對向車道或後方駛來車輛撞擊之風險，顯已嚴重影響他
      人通行之安全，而屬重大危害交通安全之行為。
    3.經查，本院依職權勘驗被告所提供之檢舉人行車記錄器影
      像內容略以：「（一）檔案名稱：AWK-1885前影像。1.光
      碟播放時間共8 秒，本檔案之錄影畫面係2021年1 月10日
      16時許所錄製。本檔案為檢舉人行車記錄器之錄影畫面。
      2.錄影畫面一開始，即可看見車牌號碼000 －0000號自用
      小客車（下稱系爭車輛）暫停於路邊，處於靜止狀態，並
      未有緩速行進之情況，並可看見其後車燈有『閃黃燈』之
      情形，且系爭車輛右側並停放一排機車於機車停車格內。
      （二）檔案名稱：AWK－1885 後影像。1.光碟播放時間共
      8 秒，本檔案之錄影畫面係2021年1 月10日16時許所錄製
      。本檔案為檢舉人行車記錄器之錄影畫面。2.光碟播放時
      間1 秒許，可看見系爭車輛暫停於路邊，處於靜止狀態，
      並未有緩速行進之情況，並可看見其前方車燈有『閃黃燈
      』之情形，且系爭車輛右側並停放一排機車於機車停車格
      內」等情（見本院卷第45頁反面至46頁），核與舉發機關
      110 年4 月22日北市警安分交字第1103050873號函文表示
      略以：「說明：二、本案係民眾檢具AWK －1885號車違規
      資料檢舉，經舉發員警審核違規屬實後始依法製單舉發案
      ，有關代撰人范君陳述略以：『車輛避震器出現異常顯示
      為安全起見按下閃黃燈並緩速行進中並未停車』等，經再
      次審視檢舉採證錄影，AWK －1885號車確實違規併排停車
      於現場停放車輛旁，因檢舉人提供檢舉採證錄影未能據以
      確認違規併排停車是否已逾3 分鐘，符合併排臨時停車之
      規定，本案依法舉發尚無違誤…」等語（見本院卷第25頁
      ），大致相符，並有行車記錄器錄影畫面擷取照片、系爭
      舉發通知單等資料（見本院卷第26至28頁反面、第37頁反
      面）在卷可佐。足見原告駕駛系爭車輛停放於臺北市○○
      ○路○段000 號前時，確實已明知路邊劃設有機車停車格
      ，且停車格內均已停滿多部機車，卻仍執意在車道上臨時
      停車之客觀情事，已符合內政部警政署108 年7 月3 日警
      署交字第1080106468號函文所附之「交通違規併排停車之
      認定標準」圖例15之併排停車圖示（見本院卷第33頁），
      益證原告確有違規併排臨時停車之行為。
    4.原告雖主張其當時係因車輛出現避震器異常之顯示，為安
      全起見，故按下閃黃燈緩速行進，並未停車等語。惟查，
      觀諸上開行車記錄器所拍攝之違規錄影畫面及其擷取照片
      （見本院卷第26至28頁反面），畫面中原告車輛雖有開啟
      煞車燈及閃黃燈，但原告車輛卻未有移動之跡象，顯然系
      爭車輛當時係處於靜止狀態。縱原告違規當時僅有「腳踩
      煞車」，並未將檔位打到P 檔，仍無礙系爭車輛當時係處
      於靜止狀態，是原告誤認其以腳踩煞車之方式使車輛靜止
      ，即不屬於臨時停車一情，顯係誤解法律之規定。再者，
      按當事人主張有利於己之事實者，就其事實有舉證之責任
      。民事訴訟法第277 條前段定有明文。又上開規定依行政
      訴訟法第237 條之9 、第236 條、第136 條之規定，於交
      通裁決事件準用之。當事人主張事實，須負舉證責任，倘
      其所提出之證據，不足為主張事實之證明，自不能認其主
      張之事實為真實。經查，本件原告雖主張其係因車輛出現
      避震器異常顯示，始稍微停一下確認車輛狀況云云，惟原
      告未提出任何證據以證明系爭車輛有避震器異常之情事，
      是原告空言主張系爭車輛出現避震器異常顯示云云，顯係
      卸責之詞，其上開主張，不足採信。
    5.至原告表示：檢舉人所使用之行車記錄器係大陸生產之監
      控設備，未經經濟部標準檢驗局檢定合格，應要求檢舉民
      眾提出檢驗合格證明等語。惟查，按交通違規案件除有涉
      及「重量」、「速率」、「酒精測定值」等須使用經濟部
      標準檢驗局檢定合格之儀器採證外，其他儀器並無相類之
      規範，且交通違規案件之檢舉亦無明文限制所使用之儀器
      ，須經由經濟部標準檢驗局檢定合格後才可使用。再者，
      處罰條例第7 條之2 、裁罰基準及處理細則第22條第1 項
      、第2 項等規定中所謂科學儀器，僅需其獲得結果可還原
      現場之情形及具有驗證性即為已足，而檢舉人之行車紀錄
      器具錄影功能，其獲得結果可還原現場情形及具驗證性，
      自屬前開規定所稱之科學儀器，並無另提出所謂經濟部的
      檢驗證明之必要性。再者，由前揭違規錄影畫面內容觀之
      ，上開錄影畫面之畫質及光線均前後一致，週邊景物呈連
      續狀態，並無相關剪接或變造等人為造作之跡證，堪認係
      於本件違規時、地直接拍攝、錄影之事實結果。是原告上
      開主張，顯然是誤解本院109 年度交字第107 號判決之意
      旨，亦屬卸責之詞，不足採信。
    6.綜上所述，本件原告既係考領有駕駛執照之駕駛人，對於
      上開道安規則、處罰條例等規定應知之甚詳，並應確實遵
      守，如有違反，自應受罰。是本件原告併排臨時停車之違
      規行為，縱認非故意，亦有「應注意，能注意，而未注意
      」之過失責任。故被告認定原告有「併排臨時停車」之違
      規，並無違誤。
（三）被告以原處分裁罰原告罰鍰600 元，並無違誤：
    1.按「汽車駕駛人，臨時停車有下列情形之一者，處新臺幣
      300 元以上600 元以下罰鍰：四、不依順行之方向，或不
      緊靠道路右側，或單行道不緊靠路邊，或併排臨時停車」
      ，處罰條例第55條第1 項第4 款定有明文。
    2.次按裁罰基準及處理細則第1 條規定：「本細則依道路交
      通管理處罰條例第92條第4 項規定訂定之」、第2 條第1
      項、第2 項規定：「處理違反道路交通管理事件之程序及
      統一裁罰基準依本細則之規定辦理。前項統一裁罰基準，
      如附件違反道路交通管理事件統一裁罰基準表」，核上開
      裁罰基準及處理細則之規定，就其立法目的及功能，乃為
      防止處罰機關枉縱或偏頗，依處罰條例第92條第4 項所授
      權交通部會同內政部訂定之裁罰基準及處理細則及其附件
      「違反道路交通管理事件統一裁罰基準表」（下稱裁罰基
      準表），用以維持裁罰之統一性與全國因違反道路交通管
      理事件受處罰民眾之公平，不因裁決人員不同，而生偏頗
      ，寓有避免各監理機關於相同事件恣意為不同裁罰之功能
      ，並非法所不許，於憲法上保障人民財產權之意旨並無牴
      觸（此並有司法院釋字第511 號解釋意旨理由足資參照）
      ，是被告自得依此裁罰基準表而為裁罰。
    3.原告確有「併排臨時停車」之違規行為，已詳如前述，且
      原告係於應到案期限內到案聽後裁決，又依裁罰基準表規
      定：「汽車」、「併排臨時停車」，於期限內繳納或到案
      聽候裁決者，裁處罰鍰600 元。是本件被告依處罰條例第
      55條第1 項第4 款、裁罰基準及處理細則及裁罰基準表等
      規定，以原處分裁罰原告600 元之罰鍰，經核即屬於法有
      據，該等處分並無違誤。
（三）本件判決基礎已臻明確，兩造其餘之攻擊防禦方法及訴訟
      資料經本院審酌後，核與判決結果不生影響，無一一論述
      之必要，附此敘明。
六、本件第一審裁判費為裁判費300 元，應由原告負擔，爰確定
    第一審訴訟費用額如主文第二項所示。
七、結論：原處分合法，原告訴請撤銷為無理由，應予駁回。
中　　華　　民　　國　 110　　年　　11　　月　　30　　日
　　　　　　　　　行政訴訟庭　法　官　黃漢權
上為正本係照原本作成。
如不服本判決，應於判決送達後20日內，向本院提出上訴狀並表
明上訴理由（原判決所違背之法令及其具體內容或依訴訟資料可
認為原判決有違背法令之具體事實），其未載明上訴理由者，應
於提出上訴後20日內向本院補提理由書（上訴狀及上訴理由書均
須按他造人數附繕本，如未按期補提上訴理由書，則逕予駁回上
訴），並應繳納上訴裁判費新臺幣750元。 
中　　華　　民　　國　 110　　年　　12　　月　　1 　　日
                              書記官  蕭竣升